【裁判字號】    98,簡上,145
【裁判日期】    980731
【裁判案由】    詐欺
【裁判全文】
臺灣臺南地方法院刑事判決             98年度簡上字第145號
上  訴  人  臺灣臺南地方法院檢察署檢察官
被      告  乙○○
上列上訴人因詐欺案件，不服本院98年度簡字第923號中華民國
98年4月24日第一審判決（聲請簡易判決處刑案號：97年度偵字
第15251號、17001號），提起上訴 (案號：98年度上字第125號)
，暨臺灣臺南地方法院檢察署檢察官移送併辦（98年度偵字第
6387 號），被告就被訴事實為有罪之陳述，本院管轄之第二審
合議庭裁定進行簡式審判程序，判決如下：
    主  文
上訴駁回。
    事實及理由
一、上訴及移送併辦意旨略以：被告乙○○知悉不法犯罪集團，
    經常要求被害人將被詐欺之款項匯入不法集團所使用之人頭
    帳戶，以掩飾不法份子詐欺取財之犯罪所得，並藉此逃避檢
    警人員之追緝，且能預見向其取得帳戶帳號、密碼等帳戶資
    料之人，會以其帳戶作為此類詐欺取財之不法所用，竟仍基
    於幫助詐欺取財之不確定故意，容任他人使用其帳戶，以遂
    行詐騙他人財物之犯行，於民國97年8月29日前某時，在不
    詳處所，將其申請之萬泰銀行逢甲分行帳號000000000000號
    之帳戶存摺、印章、提款卡及密碼，交給姓名年籍不詳之詐
    欺集團成員，容任他人作為詐欺取財之工具。嗣該真實姓名
    年籍不詳之詐欺集團成員取得上開帳號存摺、印章、提款卡
    及密碼後，即與其所屬之犯罪集團成員，共同基於意圖為自
    己不法所有之犯意聯絡，由該犯罪集團成員於雅虎奇摩網站
    上刊登拍賣汽車之訊息，使甲○○見到該拍賣訊息後陷於錯
    誤，而依該詐欺集團成員之指示於97年8月29日匯款新臺幣
    (下同)5 萬元至乙○○之上開帳戶內作為訂金，嗣經甲○○
    發現被騙而報警循線加以查獲，因認被告乙○○所為，係犯
    刑法第30條第1項、第339條第1項之幫助詐欺取財罪嫌而與
    本院98年簡字第923號案被告所犯之罪有想像競合之裁判上
    一罪關係，故對於本院98年簡字第923號案提起上訴，並將
    此部分犯罪移送併辦等語。
二、原審判決意旨略以：被告乙○○於97年8月20日某時，在電
    腦網路上之「天下貼圖網站聊天室」，向一姓名年籍不詳自
    稱「阿澎」之人表示，願意提供渠名下金融機構存款帳戶，
    並擔任俗稱「車手」之工作，前往銀行櫃檯提領匯入渠帳戶
    內之不明款項交付「阿澎」，每次以提領金額百分之1.5 作
    為報酬。乙○○明知該自稱「阿澎」之人所提供之工作內容
    悖於常情，且「阿澎」借用他人帳戶收受不明匯款，進而委
    由他人出面領款，渠等始終不親自領款，其不明匯入款項自
    係不法詐騙集團詐使被害人匯入之財物，竟仍意圖為自己不
    法之所有，與「阿澎」及其所屬之詐騙集團成員共同基於詐
    欺取財之犯意聯絡，於97年8月22日起，陸續將其萬泰銀行
    逢甲分行存款帳號000000000000號（下簡稱萬泰銀行）、元
    大銀行臺中分行帳號0000000000000號、國泰世華商業銀行
    文華分行存款帳號000000000000號、中華郵政臺南育平郵局
    存款帳號00000000000000號（下簡稱育平郵局）之存摺、印
    鑑章、提款卡及密碼交付予「阿澎」，容任他人作為詐欺取
    財之工具，嗣「阿澎」所屬之詐騙集團取得上開帳戶資料後
    ，即於97年8月29日某時，以撥打電話方式，假扮司法警察
    ，向被害人黃小虹佯稱：因黃小虹涉及刑案，需配合指示將
    錢匯到指定戶頭，否則將會被關云云，致黃小虹陷於錯誤，
    於同日匯款40萬元至乙○○前開萬泰銀行帳戶。該詐騙集團
    於黃小虹遭渠等詐騙之款項匯入後，旋於同日由乙○○與「
    阿澎」共同前往該銀行，由「阿澎」在銀行外監看等候，乙
    ○○親持存摺、往來印鑑至櫃檯提領帳戶內黃小虹匯入款項
    中之38萬元現金至銀行外交付「阿澎」，並收受酬勞6000
    元。該詐騙集團成員復於97年9月1日上午11時許，以撥打電
    話方式，向胡琇英佯稱：因胡琇英積欠電話費未繳，將切斷
    其電話云云，致胡琇英陷於錯誤，本欲匯款6萬元至前開帳
    戶，幸郵局承辦人員提醒始改匯款1元至乙○○前開育平郵
    局帳戶，而使詐欺集團成員未得逞。嗣因黃小虹、胡琇英察
    覺有異，始報警查悉上情，因認被告所為，係犯刑法第339
    條第1項之共同詐欺取財既遂罪及同條第1項、第3項之詐欺
    取財未遂罪等語，餘如附件98年度簡字第923號判決書所示
    。
三、本案經本院審理結果，認第一審判決對被告乙○○論以刑法
    第28條、第339條第1、3項之共同詐欺取財既遂罪與共同詐
    欺取財未遂罪，分別量處有期徒刑五月及有期徒刑二月，應
    執行有期徒刑六月，如易科罰金，以1000 元折算壹日，並緩
    刑3年，其認事用法及量刑均無不當。
四、上訴人上訴意旨雖以：移送併辦部分被告係犯刑法第30條、
    第339條第1項之幫助詐欺取財罪而與原審被告所犯之罪屬裁
    判上一罪之想像競合關係。然查：被告於原審所犯之罪為刑
    法第28條、第339條第1、3項之共同詐欺取財既遂及未遂罪
    ，被告提供帳戶之行為，因涉及共犯詐得財物後當車手領款
    ，並分享犯罪所得，而論以共同正犯，非幫助犯，且認為共
    同正犯所為不同之詐騙行為，即不同之被害人屬分論併罪之
    數罪，上訴人對此亦未指摘其審理有所不當，因此不論被告
    與移送併辦部分是否係基於共同之犯意而為，均與本件並無
    裁判上一罪之關係，而無從由本院予以併辦，應退回檢察官
    另行辦理，上訴人以原審未及併辦為由，遽以指摘原判決處
    刑失當，難認為有理由，應予駁回。
五、本院認為原判決應予維持，並引用第一審判決書記載之事實
    、證據及理由（如附件）。
據上論斷，應依刑事訴訟法第455條之1第1項、第3項、第364條
、第273條之1第1項、第373條、第368條，判決如主文。
本案經檢察官丙○○到庭執行職務。
中    華    民    國    98    年    7    月    31     日
                  刑事第六庭  審判長  法  官  蔡直青
                                      法  官  陳淑勤
                                      法  官  廖建彥
以上正本證明與原本無異。
本件不得上訴。
                                      書記官  王政煌
中    華    民    國    98    年    7     月    31    日
附錄本案論罪科刑法條：
中華民國刑法第339條
意圖為自己或第三人不法之所有，以詐術使人將本人或第三人
  之物交付者，處5年以下有期徒刑、拘役或科或併科1千元以下
  罰金。
以前項方法得財產上不法之利益或使第三人得之者，亦同。
前二項之未遂犯罰之。


司法院資訊處製作；財團法人民間司法改革基金會備份。
